【裁判字號】    96,交聲,798
【裁判日期】    970114
【裁判案由】    聲明異議
【裁判全文】
臺灣高雄地方法院交通事件裁定         96年度交聲字第798號
原處分機關  交通部公路總局高雄區監理所旗山監理站
異  議  人
即受處分人  甲○○
上列受處分人因聲明異議案件，不服交通部公路總局高雄監理所
旗山監理站民國96年8 月2 日旗監違字第裁85-BB0000000號所為
之處分（原舉發案號：高市警交相字第BB0000000 號），聲明異
議，本院裁定如下：
    主  文
異議駁回。
    理  由
一、原處分意旨略以：異議人即受處分人甲○○於民國95年11月
    19日上午11時37分許，駕駛其所有之牌照號碼608-LT號營業
    用一般小客車，行經高雄旗楠、土庫交岔路口，因駕車行經
    有燈光號誌管制之交岔路口闖紅燈，致遭警逕行舉發，經依
    異議人所住居之車籍地為合法寄存送達，異議人仍逾期未繳
    納罰鍰，爰依法裁罰新臺幣（下同）5,400 元並記違規點數
    3 點。
二、異議意旨略以：逕行處罰不能用時限加倍處罰，且異議人從
    未收受任何舉發通知單，亦未收受郵局寄存通知，因住所偏
    僻，郵件只能放在門前石桌上，造成信件遺失，致變成時限
    逾期，又原處分機關竟以黑白照片為舉發證據，非現代國家
    所應為，原處分機關遽予裁罰5,400 元並記違規點數3 點，
    實難讓人心服口服，爰聲明異議，請撤銷原處分等語。
二、按「汽車駕駛人，行經有燈光號誌管制之交岔路口闖紅燈者
    ，處1,800 元以上5,400 元以下罰鍰，並予記違規點數3 點
    」，道路交通管理處罰條例第63條第1 項第3 款定有明文。
    又「逕行舉發者，應按已查明之資料填註車牌號碼、車輛種
    類、車主姓名或地址，並於通知單上方空白處加註逕行舉發
    之文字後，由舉發機關送達被通知人」、「違反道路交通管
    理事件行為人，未依規定自動繳納罰鍰，或未依規定到案聽
    候裁決，處罰機關應依基準表於舉發違反道路交通管理事件
    通知單送達且逾越應到案期限六十日後之三個月內，逕行裁
    決之」，違反道路交通管理事件統一裁罰基準及處理細則第
    11 條 第1 項第3 款、第44條第1 項亦有明文。另處理違反
    道路交通管理事件，有關文書之送達程序，依行政程序法之
    規定；「送達，不能依前二條規定為之者，得將文書寄存送
    達地之地方自治或警察機關，並作送達通知書二份，一份黏
    貼於應受送達人住居所、事務所、營業所或其就業處所門首
    ，另一份交由鄰居轉交或置於該送達處所信箱或其他適當位
    置，以為送達。前項情形，由郵政機關為送達者，得將文書
    寄存於送達地之郵政機關」，違反道路交通管理事件統一裁
    罰基準及處理細則第11條第1 項第3 款、行政程序法第74條
    第1項 、第2 項著有明文。
三、經查：
（一）異議人所有車牌號碼J8-7036 號號自用小客車，於96年1
      月12日下午2 時37分許，行經高雄市○○○○○路口，因
      駕車行經有燈光號誌管制之交岔路口闖紅燈，經警拍照逕
      行舉發之違規事實，有舉發照片2 張、高雄市政府警察局
      96年2 月1 日高市警交相字第BB0000000 號舉發違反道路
      交通管理事件通知單（補印）各1 張附卷可稽。異議人除
      質疑測速舉發照片為黑白照片，非現代國家應有作為之外
      ，對於駕駛上開車輛違規闖越紅燈之情並未爭執，是異議
      人確有上開遭舉發之違規事實，應堪認定。
（二）又異議人自77年4 月29日起，將戶籍設於高雄縣燕巢鄉深
      水村湖內巷186 之20號之事實，有個人基本資料查詢結果
      在卷可參。警方因異議人上開違規事實，經製作通知單逕
      行舉發，並委託郵政機關按上址送達，投遞2 次均無人收
      受，無法依行政程序法第72條、第73條之規定送達，投遞
      人員陳漢忠乃於95年12月11日依行政程序法第74條第1 項
      規定製作送達通知書2 份，由稽查吳仲信審核後，於95年
      12 月12 日將其中1 份黏貼於門首之櫃檯上，另1 份置於
      該送達處所外石桌上，而完成送達程序等情，業經本院函
      詢送達郵政機關查證屬實，此有臺灣郵政股份有限公司鳳
      山郵局96年10月26日鳳郵字第0960200284號函文1 份在卷
      為憑。依異議人所提供其居住處所照片所示，該處所並未
      裝設信箱，門庭正前則擺設石桌1 張及石椅6 張，均固定
      於地面，故可認為係行政程序法第74條第1 項所稱之「其
      他適當位置」。準此以言，本件違規舉發通知單之送達程
      序並無任何違法之處。而異議人於異議狀已經陳明實際居
      住於上開住所，且該送達方法並非僅留置1 份通知書，尚
      有另1 份係黏貼於門首以確保送達文書能由受送達人收受
      ，是異議人辯稱本件未經合法送達而未收受上開舉發通知
      書等語，尚非可採。至於異議人另質疑舉發照片為黑白，
      非現代國家應有作為云云，並不影響事實之認定，所辯亦
      無可採。
（三）又按違反道路交通管理事件統一裁罰基準及處理細則第41
      條第2 項規定，行為人逾指定應到案日期後到案，另同細
      則第44條第1 項規定，違反道路交通管理事件行為人未依
      規定自動繳納罰鍰，或未依規定到案聽候裁決者，處罰機
      關即一律依標準表規定之金額處以罰鍰，此屬法律授權主
      管機關就裁罰事宜所訂定之裁量基準，其罰鍰之額度並未
      逾越法律明定得裁罰之上限，且寓有避免各行政機關於相
      同事件恣意為不同裁罰之功能，亦非法所不許，業經司法
      院釋字第511 號解釋意旨闡述在案，是以，異議人另稱不
      能以未收受違規通知單即提高罰鍰額度等語，仍不足採取
      。
四、綜上所述，本件異議人於受合法送達通知單後，未依規定自
    動繳納罰鍰，或未依規定到案聽候裁決，原處分機關乃以異
    議人逾越應到案期限30日以上，逕依立法者於道路交通管理
    處罰條例第12條第3 項授權行政機關訂定之違反道路交通管
    理事件統一裁罰標準表之規定，裁罰最高額罰鍰5,400 元，
    並記違規點數3 點，自無違誤。從而，本件異議為無理由，
    應予駁回。
五、據上論斷，應依道路交通案件處理辦法第19條，裁定如主文
    。
中    華    民    國    97    年    1     月    14    日
                  交通法庭    法  官  李嘉益
以上正本證明與原本無異。
如不服本裁定，應於收受送達後5 日內向本院提出抗告狀。
中    華    民    國    97    年    1     月    14    日
                              書記官  郭南宏


司法院資訊處製作；財團法人民間司法改革基金會備份。
